【裁判字號】    98,交易,173
【裁判日期】    980527
【裁判案由】    過失致死
【裁判全文】
臺灣臺北地方法院刑事判決             98年度交易字第173號
    公  訴  人  臺灣臺北地方法院檢察署檢察官
    被      告  甲○○
    選任辯護人  郭承昌律師
上列被告因過失致死案件，經檢察官提起公訴（九十八年度調偵
字第六四號），本院判決如下：
    主      文
甲○○因過失致人於死，處有期徒刑伍月，如易科罰金，以新臺
幣壹仟元折算壹日。
    事      實
一、甲○○於民國九十七年十月二十五日晚間，駕駛車牌號碼九
    七八八─ＥＧ號自用小客車，沿臺北市○○區○○路六０六
    巷由北往南方向行駛，於同日十九時二十分許，行經明水路
    六０六巷與敬業一路無號誌之交岔路口時，本應注意支線道
    車應讓幹線道車先行、行經無號誌路口時應減速慢行，而當
    時天候晴、夜間有照明、柏油乾燥路面無缺陷亦無障礙物，
    並無不能注意之情事，竟怠於注意，適有林家緯騎乘車牌號
    碼二ＧＣ─八二三號重型機車沿臺北市○○○路由西往東方
    向行駛而來，亦疏未注意減速慢行，林家緯所騎乘之機車車
    頭遂撞繫甲○○所駕駛之車輛右側車身，林家緯因而人車倒
    地，造成腹腔出血致失血性休克。嗣在臺北市○○○路六九
    巷口與友人聊天之乙○○見狀立即撥打「一一０」報警處理
    ，處理警員到場後，甲○○於有輔助檢察官偵查犯罪權限之
    警員發覺其為犯罪人前，當場主動向警員承認為肇事人而自
    首。又林家緯經送醫急救，仍於九十七年十月二十五日二十
    時五十二分許到院前死亡。
二、案經甲○○自首及被害人林家緯之父母丙○○、丁○○訴由
    臺北市政府警察局中山分局報告臺灣臺北地方法院檢察署檢
    察官相驗後偵查起訴。
    理      由
一、按被告以外之人於審判外之言詞或書面陳述，除法律有規定
    者外，不得作為證據，刑事訴訟法第一百五十九條第一項定
    有明文；復按被告以外之人於審判外之陳述，雖不符前四條
    之規定，而經當事人於審判程序同意作為證據，法院審酌該
    言詞陳述或書面陳述作成時之情況，認為適當者，亦得為證
    據；同法第一百五十九條之五規定甚明。本案據以認定被告
    甲○○犯罪事實之證據，部分屬於傳聞證據，惟因被告、選
    任辯護人及公訴人對於該等傳聞證據之證據能力均不表爭執
    ，本院審酌該等傳聞證據作成之情況，亦無違法或不當情事
    ，因而認為適當，故該等傳聞證據均具備證據能力而得作為
    證據，合先敘明。
二、訊據被告甲○○對於在前揭時、地，駕駛車牌號碼九七八八
    ─ＥＧ號自用小客車與騎乘車牌號碼二ＧＣ─八二三號重型
    機車之被害人林家緯發生車禍之事實，迭於警詢、檢察官訊
    問、本院審理時均坦承不諱，復有道路交通事故現場圖、道
    路交通事故調查報告表(一)(二)、交通事故談話紀錄表、道路交
    通事故補充資料表、現場及車損照片等件存卷可資佐證（見
    九十七年度偵字第二三七０二號卷《下稱偵二三七０二號》
    第十八頁至第二二頁、第二五頁至第三二頁、第五三頁至第
    六六頁）；又被害人林家緯因本件車禍，受有腹腔出血致失
    血性休克，經送醫急救後，仍於九十七年十月二十五日二十
    時五十二分許到院前死亡等情，除有國防醫學院三軍總醫院
    附設民眾診療服務處九十七年十月二十五日北市衛醫第00
    00000000號診斷證明書、死亡通知書（見九十七年
    度相字第六九一號卷《下稱相驗卷』第十四頁、第十五頁）
    各一份附卷可證外，復據臺灣臺北地方法院檢察署檢察官督
    同檢驗員相驗明確，有勘（相）驗筆錄、相驗屍體證明書、
    檢驗報告書、相驗照片等件附卷可稽（見相驗卷第三七頁、
    第四一頁至第四九頁、第五三頁至第六四頁）。再按汽（機
    ）車行駛至無號誌之交岔路口，應減速慢行，作隨時停車之
    準備；汽車行至無號誌或號誌故障而無交通指揮人員指揮之
    交岔路口，支線道車應暫停讓幹線道車先行；道路交通安全
    規則第九十三條第一項第二款、第一百零二條第一項第二款
    分別定有明文，此均為汽（機）車駕駛人應盡之注意義務。
    再觀諸卷附之道路交通事故調查報告表、現場照片，本件道
    路交通事故發生時，天候晴、夜間有照明、柏油乾燥路面無
    缺陷亦無障礙物，是依當時情形，亦無不能注意之情事，而
    臺北市○○○路西向東方向為幹道，明水路六０六巷北向南
    方向為支道；彼時倘被告能盡其注意義務，行經該無號誌之
    交岔路口時，減速慢行，禮讓行駛於幹道之被害人林家緯先
    行通過，而被害人林家緯若亦能減速慢行，即不至於造成本
    件道路交通事故，發生被害人林家緯死亡之結果，是以被告
    之過失，及其過失與被害人死亡之結果間，有相當因果關係
    ，均甚為顯然，被告對於其有上述過失亦坦認屬實。另本件
    道路交通事故經檢察官送請臺北市車輛行車事故鑑定委員會
    鑑定，再送請臺北市政府交通局覆議結果，均認定被告支線
    道車未讓幹線道車先行，涉嫌行經無號誌路口未減速慢行，
    為肇事主因，被害人林家緯行經無號誌路口未減速慢行，為
    肇事次因，此有臺北市車輛行車事故鑑定委員會九十七年十
    二月三十日北市裁鑑字第０九七四五八九七六００號號函所
    附之鑑定意見書、臺北市政府交通局九十八年三月四日北市
    交安字第０九八三０二四一九００號函所附之九十八年三月
    二日九十八年第三次第七二二七號車輛行車事故鑑定覆議委
    員會鑑定覆議意見書等件在卷可證（見九十八年度調偵字第
    六四號卷第五頁至第八頁、第三四頁至第三六頁），與本院
    認定結果並無二致，益徵被告就本件車禍發生、被害人林家
    緯死亡結果確有過失。綜上，本件事證明確，被告犯行堪予
    認定。
三、核被告甲○○所為，係犯刑法第二百七十六條第一項之過失
    致死罪。又本件車禍發生時，恰在臺北市○○○路六九巷門
    口與友人聊天之證人乙○○，聽聞車禍撞擊聲，並目睹被害
    人林家緯遭撞擊飛起後，即立即撥打「一一０」報案，警員
    接獲通知到達現場後，首先詢及乙○○係何人與何人發生車
    禍，乙○○回答是開車的人與躺在地上的人發生車禍，嗣後
    警員就詢問被告伊是否為開車之人等情，業據證人乙○○於
    本院審理時證述明確（見本院九十八年五月十八日審判筆錄
    ）；而被告供稱在警員詢問伊是否為開車之人時，伊即承認
    為開車之人等語（見本院卷第十八頁反面）；復經本院調閱
    本件道路交通事故之報案紀錄，可知於本件車禍發生後，證
    人乙○○、案外人陳清河均曾撥打「一一０」電話報警，惟
    於報案過程僅提及敬業二路六九巷、明水路六０六巷附近發
    生車禍，並未向警員告知肇事者係何人等情，有臺北市政府
    警察局九十八年四月二十二日北市警勤字第０九八三一八一
    六三００號函所附之臺北市政府警察局指揮中心受理一一０
    報案紀錄單、錄音光碟、本院製作之勘驗筆錄等件在卷可證
    （見本院卷第二八頁至第三四頁），是被告顯係於肇事後，
    於其犯罪行為未為有偵查權限之機關發覺前，即於警員到場
    後，向前來處理車禍事宜之警員承認肇事，其嗣亦未逃避偵
    審，合於自首之要件，爰依刑法第六十二條前段規定，減輕
    其刑。爰審酌被告坦承犯行，非無悔意，犯後態度尚佳，惟
    因其一時疏失，導致被害人因而喪失寶貴之生命，造成難以
    回復之損害，兼衡被告品行、智識程度、尚未與被害人家屬
    達成和解等一切情狀，量處如主文所示之刑，並諭知易科罰
    金之折算標準。
據上論斷，應依刑事訴訟法第二百八十四條之一、第二百九十九
條第一項前段，刑法第二百七十六條第一項、第六十二條前段、
第四十一條第一項前段，刑法施行法第一條之一，判決如主文。
本案經檢察官廖先志到庭執行職務。
中    華    民    國    98    年    5     月    27    日
                    交通法庭  法  官  劉素如
本件正本證明與原本無異。
如不服本判決，應於判決送達後十日內，向本院提出上訴狀（應
抄附繕本）。告訴人丙○○、丁○○如對於本判決不服者，應具
備理由請求檢察官上訴，其上訴期間之計算係以檢察官收受判決
正本之日期為準。
                              書記官  陳育君
中    華    民    國    98    年    5     月    27    日
附錄本案論罪法條：
中華民國刑法第276 條
因過失致人於死者，處2 年以下有期徒刑、拘役或2 千元以下罰
金。
從事業務之人，因業務上之過失犯前項之罪者，處5 年以下有期
徒刑或拘役，得併科3 千元以下罰金。


司法院資訊處製作；財團法人民間司法改革基金會備份。
